【裁判字號】    99,家聲,274
【裁判日期】    990531
【裁判案由】    處分受監護人之不動產
【裁判全文】
臺灣桃園地方法院民事裁定             99年度家聲字第274號
聲  請  人  甲○○
相  對  人  乙○○
上列當事人間聲請處分禁治產人財產事件，本院裁定如下：
    主      文
准聲請人處分禁治產人乙○○所有，如附表所示之不動產。
聲請程序費用新臺幣壹仟元由受監護宣告人負擔。
    理      由
一、本件聲請意旨略以：相對人業經鈞院以90年度禁字第88號裁
    定宣告為禁治產人，而聲請人為相對人之法定監護人，為維
    持相對人之醫療、看護及家人之生計，實有處分其如附表所
    示財產之必要，爰提出本件聲請。
二、按「民法總則中華民國九十七年五月二日修正之條文施行前
    ，已為禁治產宣告者，視為已為監護宣告；」，「民法規定
    之禁治產或禁治產人，自民法總則中華民國九十七年五月二
    日修正之條文施行後，一律改稱為監護或受監護宣告之人。
    」，民法總則施行法第4 條第2 項、第4 條之1 定有明文。
    又「中華民國九十七年五月二日修正之民法親屬編第四章條
    文施行前所設置之監護人，於修正施行後，適用修正後之規
    定。」，民法親屬編施行法第14條之2 亦有明文。查本件聲
    請人之配偶乙○○前經本院90年度禁字第88號民事裁定宣告
    為禁治產人，聲請人為乙○○之配偶，為乙○○之法定監護
    人等情，業據調閱本院90年度禁字第88號民事卷宗核閱確實
    。又97年5 月2 日修正之民法親屬編條文，業於98年11月23
    日施行，依前揭規定，視為乙○○業經為監護宣告，聲請人
    依修正前民法規定為乙○○之監護人，其監護人之權利義務
    於修正後應適用修正後規定。次按「監護人對於受監護人之
    財產，非為受監護人之利益，不得使用、代為或同意處分。
    」，「監護人為下列行為，非經法院許可，不生效力：
    一、代理受監護人購置或處分不動產。」，民法第1101條第
    1 項、第2 項第1 款定有明文。前開關於未成年人監護規定
    ，於成年人之監護準用之，同法第1113條規定甚明。
三、經查，聲請人之前揭主張，業據其提出戶籍謄本、土地登記
    謄本、外勞看護費用明細等件為證，並經本院依職權調閱本
    院94年度禁字第221 號宣告禁治產案件卷宗查核屬實。
四、經查，聲請人主張相對人業經宣告為禁治產人及聲請人為相
    對人之法定監護人之事實，業據提出戶籍謄本、本院90年度
    禁字第88號裁定確定證明書為證。次查，聲請人主張如附表
    所示之不動產現為相對人所有之事實，亦有土地所有權狀在
    卷可按，堪足認定。本院審酌相對人自民國90年即經本院宣
    告為禁治產人，足見相對人確實有提供適當醫療及照護之需
    要，聲請人聲請處分相對人之財產，確實符合相對人之利益
    ，並有處分之必要。揆諸首揭法律規定，本件聲請，核無不
    合，應予准許。
五、爰裁定如主文。
中    華    民    國    99    年    5     月    31    日
                  家事法庭法  官  陳添喜
以上正本係照原本作成。
如對本裁定抗告須於裁定送達後10日內向本院提出抗告狀（應附
繕本），並應繳納抗告費新台幣1,000 元。
中    華    民    國    99    年    5    月    31   日
                          書記官  楊慧伶
附表：
┌──┬────────────────┬─────┐
│編號│不動產坐落                      │權利範圍  │
│    │                                │          │
├──┼────────────────┼─────┤
│1.  │桃園縣桃園市○○段第1966 地號   │全部      │
│    │                                │          │
├──┼────────────────┼─────┤
│2.  │同上第1967地號                  │全部      │
│    │                                │          │
│    │                                │          │
└──┴────────────────┴─────┘

司法院資訊處製作；財團法人民間司法改革基金會備份。
